【裁判字號】    99,消債更,5
【裁判日期】    990312
【裁判案由】    更生事件
【裁判全文】
臺灣臺南地方法院民事裁定        99年度消債更字第5號
聲  請  人
即  債務人  甲○○
代  理  人  蔡敬文律師
上列當事人聲請消費者債務清理條例更生事件，本院裁定如下：
    主  文
聲請駁回。
聲請費用新台幣壹仟元由聲請人負擔。
    理  由
一、按債務人不能清償債務或有不能清償之虞者，得依本條例所
    定更生或清算程序，清理其債務，消費者債務清理條例第3
    條定有明文。又聲請更生或清算不合程式或不備其他要件者
    ，法院應以裁定駁回之，但其情形可以補正者，法院應定期
    間先命補正，同條例第8條亦有明定。又衡諸債之關係，係
    以當事人間之信賴關係為基礎，為社會經濟組織之重要支柱
    ，故當事人於以法律行為追求自己之利益之際，亦應顧及對
    方之利益，並考量債權債務在社會上之作用，本於誠實及信
    用之原則，行使債權及履行債務。是對於已陷入經濟上困境
    之消費者，若任其於惡性循環之債務窘境中生存，將衍生嚴
    重之社會問題，難以維持安定之社會經濟秩序，故為兼顧債
    權人、債務人雙方之利益，對陷於經濟上困境之消費者，乃
    允其於消費者債務清理條例施行後，得選擇以重建型之更生
    程序或清算型之清算程序清理其債務，藉以妥適調整債務人
    與債權人及其他利害關係人間之權利義務關係，保障債權人
    獲得公平受償，並謀求消費者經濟生活之重建復甦機會。惟
    若債務人履行債務並無困難，僅係為圖謀減免債務，而不為
    債務之履行，自有違債權契約為誠信契約之本旨。
二、本件聲請意旨略以：聲請人即債務人之債務總額為新台幣（
    下同）2,963,102元，前曾提出債權人清冊，以書面向最大
    債權金融機構台新國際商業銀行股份有限公司（下稱台新銀
    行）請求共同協商債務清償方案，惟台新銀行提出之協商方
    案為二階段，第一段72期，按月需償還6,000元，然聲請人
    無力負擔台新銀行提出之協商還款條件，以致協商不成立。
    聲請人之無擔保或無優先權債務總額未逾1,200萬元，復未
    經法院裁定開始清算程序或宣告破產，為此，依消費者債務
    清理條例聲請更生等語。
三、經查：
（一）聲請人曾於民國98年8月26日向其最大債權銀行台新銀行
      申請前置協商，並經提供二階段還款方案，第一階段分72
      期零利率，月繳6,000元，但未經債務人接受，有卷附台
      新銀行99年1月22日台新總債務協商部字第09900001263號
      函及前置協商不成立通知書可稽，堪以信實。
（二）聲請人雖陳報其96年、97年總收入為478,014元，平均每
      月收入約19,917元，惟查聲請人自97年5月21日起任職住
      華科技股份有限公司，98年1月至12月共領薪資及獎金計
      423,594元（參住華科技股份有限公司99年2月9日人總文
      人資台第099010001號函附聲請人薪資明細），核計其平
      均月收為35,299元；縱扣除該年度法院強制執行金額
      111,260元（參上明細），聲請人98年年收入尚餘有
      312,334元，平均每月仍有多達26,028元可資運用。
（三）聲請人固主張需扶養父吳錦、母朱秀霞，及其二名未成年
      子女吳虹臻、吳容華，然查聲請人母擁有坐落台南市○○
      路○段140巷201號房地之不動產，且96年、97年均有彰化
      銀行利息所得各1,818元、2,840元，以存款利率年息1%計
      ，應有約貳拾萬元以上存款，非不能維持生活，顯無賴聲
      請人之扶養。且縱或聲請人父母有賴扶養，因聲請人父母
      共育有五名子女，業據聲請人陳報在卷，則扶養父母之義
      務，依法應由五子女分擔，由聲請人負擔五分之一。另對
      於未成年子女之權利義務，除法律另有規定外，由父母共
      同行使或負擔之（民法第1089條第1項）。查聲請人之配
      偶97年年收入為468,213元，月收入平均為39,017元，有
      其稅務閘門財產明細為憑，經濟能力與聲請人相當，扶養
      未成年子女之責任，自應由聲請人與配偶平均分擔之。
（四）按內政部所公告98年度臺灣省低收入戶最低生活費用每人
      每月為9,829元（該生活費標準係按照政府最近一年平均
      每人消費支出，包括食品費、衣著鞋襪費、房租水電費、
      家居管理費、醫療保健費、交通通訊費、娛樂教育費及雜
      項支出60%訂定）。債務人負有債務，於履行債務期間，
      本應生活儉樸，且適當控制其生活費用支出，以符合公平
      正義及誠信原則，是認聲請人每月必要生活費用，依上開
      標準計算，始屬合理。又受扶養人為同財共居之人，且未
      成年子女既係依附於父母提供之住所共同生活，其日常生
      活較為單純，是其基本生活費用當與成人之基本生活費用
      不同，故聲請人縱須扶養父母及一名未成年子女之生活費
      用，均應參酌98年度綜合所得稅每人免稅額82,000元計算
      為宜，即聲請人每月支出之扶養費應為9,566元（計算式
      ：82,000÷12x2÷5＋82,000÷12＝9,566），合計聲請人
      自己每月生活費9,829元，共為19,395元。則如上所述，
      聲請人每月收入扣除法院強制執行扣款，平均每月仍有多
      達26,028元可資運用，除支付自己及受扶養人生活費外，
      履行最大債權銀行台新銀行提出之債務清償方案每月
      6,000元，要非不能；且聲請人捨此不為，致協商不成立
      ，顯欠缺履行債務之誠意。
四、綜上所述，聲請人既非不能清償債務或有不能清償之虞，其
    更生之聲請即與消費者債務清理條例第3條所定要件未合，
    且上開欠缺又屬無從補正，參照前揭說明，本件更生之聲請
    ，自難認有據，爰裁定如主文。
中    華    民    國    99    年    3    月    12    日
                  民事第二庭  法  官  魏玉英
上為正本係照原本作成。
如不服本裁定，應於裁定送達後10日內，以書狀向本院提出抗告
，並繳納抗告費新臺幣1千元。
中    華    民    國    99    年    3    月    12    日
                              書記官  蔡曉

司法院資訊處製作；財團法人民間司法改革基金會備份。
